最　高　行　政　法　院　判　決
                                     100年度判字第1379號
再 審原 告  汪素鑾
            黃淳亮
            黃啟佑
共      同
訴訟代理人  林天財  律師
            蕭弘毅  律師
            莊丞茹  律師
再 審被 告  財政部臺北市國稅局
代  表  人  陳金鑑
上列當事人間贈與稅事件，再審原告對於中華民國100年3月17日
本院100年度判字第387號判決，依行政訴訟法第273條第1項第1
款之規定，提起再審之訴，本院判決如下：
    主  文
再審之訴駁回。
再審訴訟費用由再審原告負擔。
    理  由
一、按提起再審之訴，應依行政訴訟法第277條第1項第4款之規
    定表明再審理由。而所謂表明再審理由，必須指明確定判決
    有如何合於行政訴訟法第273條或第274條所定再審事由之具
    體情事，始為相當。而行政訴訟法第273條第1項第1款所謂
    「適用法規顯有錯誤」，係指原裁判所適用之法規與該案應
    適用之現行法規相違背，或與解釋、判例有所牴觸者而言，
    至於法律上見解之歧異，當事人對之縱有爭執，要難謂為適
    用法規顯有錯誤，而據為再審之理由。
二、本件再審原告對於本院民國100年度判字第387號判決，依行
    政訴訟法第273條第1項第1款及第11款規定之再審事由，提
    起本件再審之訴，其中有關行政訴訟法第273條第1項第11款
    所定再審事由部分，本院另案移送，以下僅就行政訴訟法第
    273條第1項第1款再審事由部分為論斷，爰在此先行敘明之
    。
三、按再審原告指摘原確定判決「適用法規顯有錯誤」之具體內
    容不外：
  (一)針對再審原告汪素鑾之母汪妙妙生前贈與所生之贈與稅核課
    事件，再審被告分別對再審原告3人作成以下之補稅處分。
    1.以再審原告汪素鑾為汪妙妙之唯一繼承人，具代繳義務人
      身分，對其1人補徵11,764,650元之贈與稅。
    2.以再審原告汪素鑾、黃淳亮、黃啟佑3人為汪妙妙贈與行
      為之受贈人，而對其3人補徵21,055,689元之贈與稅。
  (二)再審原告3人對上開補徵21,055,689元贈與稅之補稅處分不
    服，而提起行政爭訟，但本院原確定判決最終判斷該補稅處
    分合法，駁回再審原告之上訴。
  (三)而再審原告認為原確定判決「適用法規顯有錯誤」之具體理
    由不外是：
    1.該補稅之作成，違反遺產及贈與稅法第7條第1項第2款之
      法定構成要件，故處分違法。因為：
      (1)該條款明定，受贈人繳納贈與稅之前置要件為「贈與人
        逾本法規定繳納期限尚未繳納」與「贈與人在中華民國
        境內無財產可供執行」二項要件。
      (2)本案中因為司法院釋字第622號解釋之作成，方確定再
        審原告汪素鑾為汪妙妙生前贈與行為所生贈與稅之代繳
        義務人，再審被告並因此作成正確之補稅處分。
      (3)可是作為本案行政爭訟程序標的之行政處分，其作成時
        間卻早於上開（對代繳義務人）補稅處分之時點，因此
        可知本案行政爭訟程序標的之行政處分作成時，贈與人
        之繳稅期限根本未啟動，因此上開前置要件尚未被滿足
        。
    2.又再審被告原來以再審原告汪素鑾為汪妙妙生前贈與所生
      贈與稅之納稅義務人，對之作成補稅處分，後因司法院釋
      字第622號解釋於95年12月29日作成，原補稅處分因與該
      號解釋意旨不符而被撤銷，再審被告因此重新對再審原告
      汪素鑾以其代繳義務人之身分作成新的補稅處分。再審原
      告因此謂其等相信本案贈與稅不用繳納，而主張「基於信
      賴保護原則，前開補稅處分違法」，但其論點為原確定判
      決所否定，再審原告亦認該等法律意見「適用法規顯有錯
      誤」。
四、經查：
  (一)再審原告以上法律見解均已在前審案件審理中提出，並為原
    確定判決所不採，並敘明理由。此等法律見解之歧異難謂構
    成「適用法規顯有錯誤」之程度。
  (二)事實上，遺產及贈與稅法第7條第1項第2款之解釋有多種可
    能性，不能因為原確定判決之解釋與再審原告之主張不一致
    ，即謂其「適用法規顯有錯誤」，事實上代繳義務人拒繳之
    表示已足認定贈與人方有拒繳之客觀危險狀態，原確定判決
    之法律見解與前開條款之規範意旨並無相悖之處。
  (三)另外受贈人繳納贈與稅之法定義務，有法律之明文，與對再
    審原告汪素鑾補稅處分有無撤銷毫無關連性，再審原告主張
    信賴保護，明顯缺乏合理之信賴基礎，又豈能謂「原判決適
    用法規顯有錯誤」。
  (四)總結以上所述，本件再審之訴，一望即知顯無再審理由，應
    予駁回。
五、據上論結，本件再審之訴為無理由。依行政訴訟法第278條
    第2項、第98條第1項前段、第104條、民事訴訟法第85條第
    1項前段，判決如主文。
中　　華　　民　　國　　100　 年　　8　　 月　　11　　日
                    最高行政法院第六庭
                        審判長法官　黃　合　文
                              法官　鄭　忠　仁
                              法官　劉　介　中
                              法官　帥　嘉　寶
                              法官　陳　鴻　斌

以  上  正  本  證  明  與  原  本  無  異
中　　華　　民　　國　　100　 年　　8　　 月　　15　　日
　　　　　　　　　　　　　　　書記官　葛　雅　慎